【裁判字號】    88,訴,1257
【裁判日期】    890504
【裁判案由】    重利
【裁判全文】
臺灣板橋地方法院刑事判決                        八十八年度訴字第一二五七號
    公  訴  人  臺灣板橋地方法院檢察署檢察官
    被      告  丙○○
右列被告因重利案件，經檢察官提起公訴〔八十八年度偵字第一一七四一號〕，本院
判決如左：
    主  文
丙○○共同乘他人急迫，貸以金錢，而取得與原本顯不相當之重利為常業，處有期徒
刑肆月，緩刑年。
    事  實
一、丙○○與年籍、姓名不詳之『自稱』游姓之成年男子，基於常業重利之犯意聯絡
    ，自民國〔下同〕八十八年二月中旬某日起，由游姓男子在報紙上刊登「八萬元
    借，息低00000000」放款之廣告，招攬需錢孔急之人前來借款，借款之
    際由借款人繳交國民身分證正本，並簽立本票，每新台幣〔下同〕捌萬元之借款
    ，拾日須繳納利息壹萬陸仟元，且須預扣拾日利息，實際交付借款人之本金僅陸
    萬肆仟元，而取得與原本顯不相當之重利，均以之為常業。嗣借款人丁○○因積
    欠會款，需款孔急，遂以「00000000」號電話〔租用人為甲○○，身分
    證統一編號：Ｚ000000000，住：臺北市○○區○○里○鄰○○○路一
    五五巷六六弄三三號二樓，裝機地址：臺北縣永和市○○路○段九十五號四樓頂
    〕向丙○○及上開『游』姓男子借款，並由丙○○及『游』姓男子於八十八年四
    月十八日下午二時三十分許，至臺北縣板橋市○○路三八八巷九號丁○○住處『
    出借』捌萬元，惟預扣拾日利息壹萬陸仟元，實際交付丁○○之本金僅陸萬肆仟
    元，並收走丁○○簽發之本票及丁○○之配偶乙○○之國民身分證，再於八十八
    年四月二十八日前往丁○○上開住處收取次拾日利息壹萬陸仟元，迄八十八年五
    月七日十一時許，再通知丁○○欲收取次拾日利息時，丁○○因無法負擔利息始
    報警查獲。
二、案經臺北縣警察局海山分局報請臺灣板橋地方法院檢察署察官偵查起訴。
    理  由
一、右揭事實，業據被告丙○○坦承不諱，核與被害人丁○○指訴被害情節，互核相
    符，並有丁○○簽立之本票壹紙、丁○○領回其妻乙○○之國民身分證之贓物認
    領保管單〔附偵卷第七頁、第八頁〕、中華電信股份有限公司臺灣北區電信分公
    司雙和營運處八十八年十月四日雙政密〔八八〕字第０七０號函、臺北市政府民
    政局八十八年十二月八日北市民四字第八八二三七五０００號函〔附本院外放證
    物袋〕等足資佐證。且查：
    〔一〕被告供承：「我沒有〔登借款廣告〕，這是游先生登的，時間地點我都不
          知道」〔參見本院卷第八八頁〕、「是的〔捌萬元拾天利息壹萬陸仟元〕
          ，我去收就這樣子」、「游先生是先把利息扣除，把剩下的本金交給借款
          人」、「〔為人收利息〕每月〔酬勞〕肆萬元」、「游先生有扣掉貳萬元
          ，抵充我欠他的，剩下貳萬元我拿回家家用的」〔參見本院卷第八十九頁
          〕、「因為我的收入不夠用〔才為游先生作收取利息工作〕」、「〔謝明
          修〕本票寫捌萬，其實交給他陸萬肆仟元」、「〔丁○○借款部份〕我一
          共去三次，第一次我沒有進去，第二次我去收壹萬陸仟，第三次我去就被
          抓了」〔參見本院卷第九十頁〕、「〔借款手續〕借款人要寫本票、扣身
          分證」、「〔借款人還錢〕有還的話本票及身分證就還借款人」、「〔游
          先生〕就是給我丁○○本票的人，我真的不知他姓名」〔參見本院卷第九
          一頁〕、「〔本案〕游先生經營的，... 」、「我不知甲○○是否就有〔
          是〕游先生」、「〔偵卷第四頁附扣案物品〕這是在我身上搜的」〔參見
          本院卷第九三頁〕、「我沒有出本錢，我只是游先生每月肆萬請我收帳的
          ，我是八十八年二月受游先生僱用」、「出借手續是游先生自己辦的，游
          先生要借款人把身分證正本及所簽立的本票交給游，到我要收帳時，才交
          給我，游先生放帳時帶我去主要是要我去收帳時，認識該人」〔參見本院
          卷第七九頁〕，並有前揭事證足佐，信被告上開自白與事實相符，足為認
          定右開事實之依據。
    〔二〕查被告不諱言「因為我的收入不夠用〔才為游先生作收取利息工作〕」、
          「〔為人收利息〕每月〔酬勞〕肆萬元」、「游先生有扣掉貳萬元，抵充
          我欠他的，剩下貳萬元我拿回家家用的」，並有前揭事證足參，據此，被
          告自有以事實欄所示犯行營生，恃之為常業之犯意。
    〔三〕本件事證明確，被告之右開犯行堪予認定。
二、核被告丙○○所為，係犯刑法第三百四十五條之常業重利罪。被告丙○○與前述
    自稱『游』姓男子間，有犯意之聯絡與行為之分擔，為共同正犯。爰審酌被告犯
    罪之動機、目的、手段、所生危害及犯罪後之態度等一切情狀，量處如主文所示
    之刑。此外被告未曾受有期徒刑以上刑之宣告，有台灣高等法院檢察署刑案紀錄
    簡覆表乙件在卷可稽，經此教訓後，應知警惕，當無再犯之虞，本院因認對其所
    宣告之刑，以暫不執行為適當，爰併予宣告緩刑，以勵自新。扣案本票壹紙〔發
    票人為丁○○〕非違禁物，被告供明「〔借款人還錢〕有還的話本票及身分證就
    還借款人」，爰不為沒收之諭知。
據上論斷，應依刑事訴訟法第二百九十九條第一項前段，刑法第二十八條、第三百四
十五條、第七十四條第一款，罰金罰鍰提高標準條例第一條前段，判決如主文。
本案經檢察官彭聖斐到庭執行職務
中      華      民      國      八十九      年     五     月     四     日
                                      臺灣板橋地方法院刑事第五庭
                                          法  官  陳  福  來
右正本證明與原本無異。
如不服本判決應於送達後十日內向本院提出上訴狀。
                                          書記官  陳  春  銘
中      華      民      國      八十九      年     五     月     九     日
附錄本案論罪科刑依據之法條：
刑法第三百四十五條
以犯前條〔刑法第三百四十四條〕之罪為常業者，處五年以下有期徒刑，得併科三千
元以下罰金。


司法院資訊處製作；財團法人民間司法改革基金會備份。
